【裁判字號】    99,交上易,67
【裁判日期】    990527
【裁判案由】    過失傷害
【裁判全文】
臺灣高等法院刑事判決                99年度交上易字第67號
上  訴  人  臺灣基隆地方法院檢察署檢察官
被      告  乙○○
上  訴  人
即  被  告  丙○○
選任辯護人  黃俊六律師
上列上訴人因被告過失傷害案件，不服臺灣基隆地方法院98年度
交易字第77號，中華民國98年12月23日第一審判決（起訴案號：
臺灣基隆地方法院檢察署97年度續偵字第72號），提起上訴，本
院判決如下：
    主  文
上訴駁回。
    事  實
一、丙○○於民國96年7月5日上午8時30分前未久，駕駛車號9B
    －4013號廂式自小客車（下稱廂型車），沿基隆市安樂區○○○街，由南往北，行駛至樂利三街106號前(起訴書誤載為
    100號，應予更正)，該處係為一市場，人潮眾多、車輛非少
    ，丙○○雖見路邊騎樓內已停放整排機車，部分機車之車身
    並佔用到車道，應注意在顯有妨礙其他人、車通行處所，不
    得停車，且其駕駛之自小客車為九人座廂型車，車體較寬大
    ，占用路面亦較一般小客車為寬，仍因欲停車前往街道對面
    即基隆市○○○街231號早餐店進食，而貿然停車於樂利三
    街104號至106號前之南往北車道上，占用車道達四分之三，
    致該車道原寬4.4公尺，僅餘1.1公尺可通行，妨礙南往北行
    駛車輛之通行。乙○○於同日上午8時30分許，騎乘車號LOR
    －456號機車搭載其妻，騎至基隆市○○○街231號早餐店前
    ，先暫停讓其妻下車後，將機車向東方退行後倒，欲將機車
    垂直停入早餐店前騎樓內（乙○○被訴過失傷害部分，詳如
    後述），適甲○○騎駛車號K7J－150號機車，沿樂利三街
    100號旁巷右轉至樂利三街由南往北，惟逆向駛至前開早餐
    店前，侵入乙○○行駛之車道，且因甲○○疏於注意車前狀
    況，乃眼見乙○○退行後倒之機車時，已經閃避不及，其所
    騎乘機車之後車輪與乙○○退行後倒之機車車尾大牌發生碰
    撞，致甲○○之機車失去平衡，往右前方偏行，因而擦撞丙○○停放於路旁廂型車之左側後視鏡、左側車門後，人車倒
    地，受有右鎖骨閉鎖性骨折、顏面及四肢多處挫傷之傷害，
    丙○○於肇事後停留在現場，且在有偵查權限之機關或員警
    知悉其犯行前，主動向據報前來處理之基隆市警察局第四分
    局員警張逢忠坦承係肇事人，並表示接受裁判之意。
二、案經甲○○訴由基隆市警察局第四分局報告臺灣基隆地方法
    院檢察署檢察官偵查起訴。
    理  由
壹、程序部分：
一、按被告以外之人於審判外之言詞或書面陳述，除法律有規定
    者外，不得作為證據；又被告以外之人於偵查中向檢察官所
    為之陳述，除顯有不可信之情況者外，得為證據；再除顯有
    不可信之情況外，從事業務之人於業務上或通常業務過程所
    須製作之紀錄文書、證明文書，得為證據；另被告以外之人
    於審判外之陳述，雖不符合刑事訴訟法第159 條之1 至第15
    9 條之4 之規定，而經當事人於審判程序同意作為證據，法
    院審酌該言詞陳述或書面陳述作成時之情況，認為適當者，
    亦得為證據，而當事人、代理人或辯護人於法院調查證據時
    ，知有上開不得為證據之情形，而未於言詞辯論終結前聲明
    異議者，視有前項之同意，刑事訴訟法第159 條第1 項、第
    159 條之1 第2 項、第159 條之4 第2 款及第159 條之5分
    別定有明文。經查：
(一)證人甲○○於警詢中所為之陳述，為被告以外之人於審判外
    之言詞陳述，然經本院於審判程序提示予被告並告以要旨，
    經被告表示無意見，且未聲明異議，又本院審酌上開證人警
    詢筆錄之記載，並無不正取供之情事，且證人於警詢時並無
    具結之可能，是就該審判外言詞陳述作成時之情況，應認為
    適當，依刑事訴訟法第159 條之5 規定意旨，具有證據能力
    ；又共同被告乙○○於警詢時所為之陳述，為被告乙○○以
    外之人於審判外之言詞陳述，共同被告丙○○於警詢時所為
    之陳述，為被告乙○○以外之人，於審判外之言詞陳述。然
    經本院於審判程序提示予被告丙○○、乙○○並告以要旨，
    經彼等表示無意見，且未聲明異議，又本院審酌被告丙○○
    、乙○○警詢筆錄之記載，並無不正取供之情事，是就該審
    判外言詞陳述作成時之情況，應認為適當，依刑事訴訟法第
    159 條之5 規定意旨，具有證據能力。
(二)證人李明和、張逢忠、黃俊哲於偵查中向檢察官所為之陳述
    ，固屬被告以外之人於審判外之言詞陳述，惟檢察官係國家
    公務員，代表國家偵查犯罪，實行公訴，而實務運作時，檢
    察官向被告以外之人所取得之陳述，原則上均能遵守法律規
    定，不致違法取供，其可信度極高。此外，復無其他顯不可
    信情況，而證人李明和、張逢忠、黃俊哲亦經依法具結在案
    ，是就該審判外之言詞陳述，應認依刑事訴訟法第159 條之
    1 第2 項具有證據能力；又共同被告丙○○偵訊時所為陳述
    ，業經依法具結，亦無公務員偽造或不正取供等顯不可信之
    情況，依照刑事訴訟法第159 條之1 第2 項規定，具有證據
    能力。
(三)除顯有不可信之情況外，公務員職務上、從事業務之人於業
    務上或通常業務過程所須製作之紀錄文書、證明文書，得為
    證據，刑事訴訟法第159 條之4 第1 、2 款定有明文。本件
    道路交通事故現場圖、道路交通事故調查報告表(一)、(二)、基
    隆市○○○道路交通事故肇事人自首情形紀錄表等文書（97
    年度偵字第731 號卷第14至16頁、第21頁），均為到場處理
    之員警依現場狀況製作之紀錄文書，為描述性記載；另長庚
    紀念醫院出具之甲○○之診斷證明書（97年度偵字第731 號
    卷第13頁），係從事醫療業務之人於業務上所製作之證明文
    書，且該診斷證明書係就甲○○就醫時之受傷狀況所為之紀
    錄，故上揭證據均無顯不可信之情況，依上開規定，應認具
    有證據能力。
(四)另台灣省基宜區車輛行車事故鑑定委員會98年7月8日基宜鑑
    字第0985001396號鑑定意見書（97年度偵續字第72號卷第81
    頁至第82頁），係鑑定人員於審判外之書面陳述，係於本案
    偵查時，受檢察官之囑託而所為之鑑定書面報告，是屬刑事
    訴訟法第159條第1項「被告以外之人於審判外之言詞或書面
    陳述，除法律有規定者外，不得作為證據。」，所稱「法律
    有規定者」之例外情形，此因「鑑定之經過及其結果，應命
    鑑定人以言詞或『書面』報告」，同法第206條第1項亦規定
    甚明，是鑑定人以書面為鑑定報告提出於法院，依刑事訴訟
    法第159條第1項立法理由及同法第206條第1項規定，即具有
    證據能力。
二、卷附現場照片18幀（97年度偵字第731 號卷第29至33頁，97
    年度偵續字第72號卷第69至71頁）、告訴人甲○○提出之機
    車毀損照片5 幀、現場道路翻修後照片8 幀、庭呈現場及受
    傷照片10幀（97年度偵字第731 號卷第71至73頁，97年度偵
    續字第72號卷第51至52頁，本院卷第37至39頁）、被告乙○○所提之手機攝影翻拍照片1 幀（97年度偵續字第72號卷第
    50頁）、汽車新領牌照登記書（97年度偵續字第72號卷第53
    頁），非供述證據，而經審酌其作成或取得之情況，並無違
    背法定程序取得之情形，依刑事訴訟法第158 條之4 之反面
    解釋，應認具有證據能力，而得為本案之證據。
貳、實體部分
一、被告丙○○部分：
    訊據被告丙○○固不否認於96年7 月5 日上午8 時30分前，
    有駕駛車號9B－4013號廂式自小客車至基隆市○○○街104
    號至106 號前之南往北車道路旁停車，並下車至對面之樂利
    三街231 號早餐店進食，停車期間，其停放於路旁廂型車之
    左側後照鏡、左側車門遭告訴人甲○○所騎乘之K7J－150號
    機車撞擊，致告訴人受有右鎖骨閉鎖性骨折、顏面及四肢多
    處挫傷之傷害，然矢口否認有何過失傷害犯行，辯稱：係因
    告訴人騎乘機車逆向行駛於樂利三街，與被告乙○○之機車
    發生擦撞，告訴人之機車因而重心不穩，而滑向其所停放廂
    式自小客車處並發生擦撞，伊並無過失責任云云。惟查：
(一)被告丙○○於96年7月5日上午8時30分前未久，將其所駕之
    車號9B－4013號廂式自小客車停放於基隆市○○○街104號
    至106號前之南往北車道路旁後，適有告訴人甲○○騎乘K7J
    －150號機車由樂利三街100巷右轉後由南往北方向行駛，告
    訴人先在樂利三街231號前，與被告乙○○往東後退倒行之
    機車發生擦撞後，向右前方偏行，並與被告丙○○停放於路
    旁廂型車之左側車門、左側後照鏡發生擦撞，告訴人並因之
    受有右鎖骨閉鎖性骨折、顏面及四肢多處挫傷之傷害，除為
    被告所不否認外，亦據證人即告訴人甲○○證述明確，並有
    道路交通事故現場圖、道路交通事故調查報告表(一)、(二)、現
    場照片18幀、機車毀損照片5幀及長庚紀念醫院96年7月31日
    診斷證明書1紙（97年度偵字第731號卷第13至16頁、第29至
    33頁、第71至73頁，97年度偵續字第72號卷第69至71頁）附
    卷可佐。
(二)被告丙○○所停放廂式自小客車之處（即基隆市安樂區○○○街104 號至106 號間），係屬市場範圍，早上時間，騎樓
    內及路邊均人潮眾多，路上亦有車輛行進，此據證人張逢忠
    及證人甲○○分別於偵查中及原審審理中結證述綦詳；被告
    丙○○亦供稱：伊停車時，該處之騎樓、路邊已有停機車，
    伊係緊鄰著機車而停放，該處是個市集（原審卷第25頁），
    而由卷附編號7 至9 之照片（97年度偵字第731 號卷第32至
    33頁）以觀，被告丙○○停放廂型車之位置乃緊鄰騎樓下之
    機車停放於路旁，惟騎樓下所停放之部分機車車尾業佔用路
    面道路，又上開車號9B－4013號廂式自小客車及告訴人甲○○所有之K7J－150號機車，經檢察官勘驗結果為：9B－4013
    號廂型車後視鏡兩側寬度為2.2公尺，車身全長為4.48公尺
    ，K7J－150重型機車兩側煞車手把寬度為0.7公尺，機車兩
    側後照鏡寬度為0.82公尺，有臺灣基隆地方法院檢察署98年
    3月4日勘驗筆錄（97年度偵續字第72號卷第74至76頁）附卷
    可參，再佐以卷附道路交通事故現場圖（97年度偵字第731
    號卷第14頁）所載，基隆市○○○街案發處之兩側路寬各為
    4.4公尺，被告丙○○停放車號9B－4013號廂式自小客車後
    ，可供車輛通行之路寬僅餘1.1公尺，而現場圖繪製的基點
    是從路中間的黃線算到路面鋪柏油的界線，被告丙○○的廂
    型車當時停放的狀態，雖已盡量靠邊，但因體積龐大，其左
    前輪距離路中黃線僅餘1.1公尺，有佔用到道路乙節，此據
    證張逢忠、黃俊哲分別於偵查中結證述屬實（97年度偵續字
    第72號卷第23、45頁），是相互勾稽前開證述及佐以道路交
    通事件現場圖、現場照片及被告丙○○之新領牌照登記書（
    97年度偵字第731號卷第14頁、第31至33頁，97年度偵續字
    第72號卷第53頁）可知，被告丙○○將其9人座之廂型車停
    放於人車非少之市場，復其停車時，其右側騎樓下已停放機
    車，部分機車之車尾，並已佔用到路邊道路，而該廂型車車
    身寬度為1.84公尺，兩側後照鏡寬度為2.2公尺，於停車後
    ，其左前車輪距離路中黃色分向線僅餘1.1公尺，亦即左側
    可供通行之路寬僅有1.1公尺，而告訴人甲○○所有之K7J－
    150號機車兩側後照鏡寬度為0.82公尺，是其可通行之路寬
    僅餘0.28公尺，衡以該處係為市場，上午買菜購物或卸貨之
    人車非少，被告丙○○貿然將其廂式自小客車停放於該處之
    行為，顯妨害該處之人車通行，並已妨害告訴人騎乘機車由
    基隆市○○○街北往南行向之通行甚明。至卷附現場照片編
    號6（97年度偵字第731號卷第31頁）以觀，該被告丙○○停
    放廂式自小客車之地點，係位於臺灣彩券行前方，經核以被
    告丙○○所提出該彩券行照片，其門牌為「基隆市○○○街
    104號」，堪認被告丙○○所供其停放廂式自小客車地點應
    係基隆市○○○街106號，應可採信，復由卷附現場照片編
    號7至9（97年度偵字第731號卷第32至33 頁）以觀，被告丙○○停放其廂式自小客車時，乃緊鄰路邊停放於騎樓處機車
    之車尾而停放，尚難認係併排停車，此亦據證人黃俊哲於偵
    查中證述明確，起訴書誤載被告丙○○停車之地點及併排停
    車之行為，尚有未洽，應予更正。
(三)又被告丙○○辯稱：其停放廂型車之位置後方尚有其他車輛
    停車，告訴人與同案被告乙○○發生擦撞之地短距離其停放
    廂型車之位置約有20至30公尺，告訴人係於樂利三街逆向行
    駛，始會擦撞被告乙○○後退倒行之機車因而發生本件車禍
    ，而被告乙○○當時機車倒地的位置距離中線還有1.3公尺
    ，故告訴人對車禍之發生有過失等語。經查：證人甲○○於
    原審審理中結證稱：伊係由樂利三街88號往200號直行，都
    是行駛在自己的車道上，只是比較靠近中線，後來到了案發
    處，看到乙○○牽機車從一處有大雨傘的攤販處倒車（即樂
    利三街231號處），伊從對向看到乙○○倒車，便喊叫ㄟㄟ
    ㄟ，但因乙○○繼續倒車，其車牌撞到伊的後輪，造成伊不
    穩，伊想說加速可以讓車子穩定下來，就撞到丙○○停放於
    路邊的汽車等語（原審98年12月9日審理筆錄第5頁）；被告
    乙○○則供稱：事發時，被告丙○○的停車地點後方尚有停
    放兩輛車，而照片編號6（97年度偵字第731號卷第31頁）所
    示之銀灰色汽車是其中一輛，而警車來時，該銀灰色的車正
    準備要開走，而被告丙○○停車地點距離告訴人擦撞伊機車
    的位置約有20至30公尺等語（97年度偵續字第72號卷第27頁
    ，原審卷第25頁）；證人李明和、張俊哲則於偵查中結證稱
    ：照片編號7、9（97年度偵字第731號卷第32至33頁）即是
    廂型車於案發時停放位置的狀態，而照片編號6（97年度偵
    字第731號卷第31頁）所示丙○○的廂型車後方還有一台銀
    灰色的自小客車，但無法確定是車禍前後或才停放的等語（
    97年度偵續字第72號卷第21至23頁），證人賴文瑞偵查中證
    稱：96年7月11日有接獲要去六合里民大會堂調閱監視器，
    就是要看LOR－456號機車與K7J－150機車發生車禍的監視錄
    影畫面，但當時的技術沒有辦法將畫面拷貝到隨身碟或光碟
    上，而當時與伊一起觀看監視畫面的乙○○，有用手機翻拍
    下來，伊只記得是翻拍樂利三街的畫面等語（97年度偵續字
    第72號卷第66至67頁），再觀之被告乙○○所提出之案發時
    之監視錄影翻拍畫面（97年度偵續字第72號卷第50頁），畫
    面上告訴人騎乘機車行駛於靠近中間線之位置，其相距不遠
    之右前方即停放被告丙○○之綠色廂型車，其後方尚停有一
    輛汽車，堪認被告丙○○供稱，案發時，其後方尚停有其他
    車輛應係屬實。又前開手機畫面，經檢察官於偵查中提示與
    證人李明和、黃俊哲閱覽，彼等於閱覽後均證稱：依據手機
    畫面顯示，被告乙○○機車倒地的位置應該在靠近80幾號的
    位置等語（97年度偵續字第72號卷第27頁），是綜合上情以
    觀，告訴人之機車後輪於樂利三街231號前與被告乙○○往
    東後退倒行的機車車牌發生擦撞後，告訴人為平衡機車重心
    乃加油門往右前方偏行，苟證人甲○○所證其係於自己的車
    道靠近中線位置行駛屬實，則其遭擦撞後，因重心不穩，向
    右偏行、滑行，而由被告乙○○倒行機車地點（樂利三街23
    1號）與被告丙○○停放廂型車地點（樂利三街104號至106
    號）相距達20至30公尺，廂型車停車位置距離黃色分向線僅
    1.1公尺，其後方復停有銀灰色自小客車等情判斷，告訴人
    與被告乙○○之機車發生擦撞後，當無法向右前偏行達20至
    30公尺之遠後，始撞擊停放距離中線僅有1.1公尺之廂型車
    ；再稽之被告乙○○所提之手機監視器翻拍照片，告訴人於
    靠近被告丙○○停放廂型車的位置甚近時，仍係騎乘機車沿
    中線行駛，惟告訴人所騎機車與被告乙○○機車擦撞位置距
    被告丙○○停放廂型車位置為20至30公尺，而證人甲○○於
    警詢中復證稱：伊當時騎乘機車駛至231號前，有輛LOR－45
    6號機車倒車，兩車擦撞後，滑行擦撞停於104號前之9B－40
    13號車輛之左側後照鏡等語（97年度偵字第731號卷第20 頁
    ），苟告訴人非逆向行駛，而係於己之車道上遭被告乙○○
    後退倒行之機車撞擊，則告訴人於擦撞被告乙○○之機車而
    滑行後，已係向右前方偏行，何以於靠近被告丙○○停放廂
    型車的位置甚近時，仍係騎乘機車沿中線行駛，是證人甲○○證稱其係靠近中線行駛，並未逆向乙節，尚難遽信；且證
    人張逢忠於偵查中亦結證稱：以當時路面狀況，乙○○機車
    往後移，應該不會佔用到對向車道等語（97年度偵字第731
    號卷第51頁），故綜上以觀，被告丙○○辯稱告訴人係逆向
    行駛乙節，洵屬有據。
(四)再證人甲○○於原審審理中結證稱：伊到了案發處，看到乙○○牽機車從一處有大雨傘的攤販處倒車，伊看到乙○○倒
    車，便喊叫ㄟㄟㄟ，斯時距離約走路兩步的距離，約1 公尺
    等語（原審98年12月19日審理筆錄第5 頁），復於警詢中證
    稱：伊當時騎乘機車駛至231 號前，有輛LOR －456 號機車
    倒車，兩車擦撞後，滑行擦撞停於104 號前之9B－4013號車
    輛之左側後照鏡，當時伊的時速為20公里，伊發現對方時，
    就撞到了等語（97年度偵字第731號卷第20頁），核與被告
    乙○○所稱：當時伊讓太太先下車，伊太太下車才往前走一
    步，就聽到「啊啊啊」的聲音，還來不及轉頭看發生何事，
    告訴人的機車就撞到伊的車尾，這過程只有2到3秒等語互核
    相符，惟證人甲○○既稱車行速度僅有時速20公里，倘有確
    實注意車前狀況，未曾稍有懈怠，則其理應有相當時間足可
    煞停，或採取必要之安全措施，乃其竟稱：看見被告乙○○
    時，兩車僅餘約1公尺距離，且發現後即撞上，足見告訴人
    甲○○應係未隨時注意車前狀況甚明。
二、按汽車駕駛人停車時，應注意於顯有妨礙其他人、車通行處
    所，不得停車；又駕駛人駕駛汽車，應遵守道路交通標誌、
    標線、號誌之指示；再汽車行駛時，駕駛人應注意車前狀況
    ，並隨時採取必要之安全措施。道路交通安全規則第112 條
    第9款、第90條、第94條第3項分別定有明文。被告丙○○及
    告訴人甲○○均為駕駛人，其駕駛車輛當遵循上開交通規則
    盡必要之注意義務，而被告乙○○於樂利三街104號至106號
    前停車時，已知悉該處係為市場，早上人車非少，且所駛之
    車輛係為廂型車，車身較一般自小客車寬大，應注意於停車
    時，不能妨礙其他人、車通行，告訴人甲○○於騎乘機車時
    ，亦應依照道路交通標線之指示，且隨時注意車前狀況，竟
    均疏未注意，而違背前開規定；復觀諸卷附道路交通事故調
    查報告表暨現場圖並依證人張逢忠所證事發情節，案發當時
    天候晴、肇事路段復「無缺陷」、「無障礙物」且「視距良
    好」，是自客觀以言，並無不能注意之情事，是無論被告丙○○，抑係告訴人甲○○，顯均違背上揭注意義務，其等互
    有過失甚明，而臺灣省基宜區車輛行車事故鑑定委員會98年
    7月8日基宜鑑字第0985001396號函（97年度偵續字第72頁第
    81頁）亦同此認定。茲被告丙○○及告訴人甲○○既因上開
    注意義務之違反，致生告訴人甲○○傷害之結果，則被告丙○○之過失行為與告訴人甲○○之傷害結果間，具有相當因
    果關係，亦屬灼然。至告訴人甲○○就本案車禍之發生，雖
    亦同有違反注意義務之過失責任，詳如前述，然此至多僅為
    法院量刑之參考，對「被告丙○○因未能遵守上揭交通法令
    致衍生違背注意義務之過失責任」，尚不生妨礙。綜上，堪
    認本案事證明確，被告丙○○之過失傷害犯行，洵堪認定，
    應依法論科。
三、核被告丙○○所為，係犯刑法第284 條第1 項前段之過失傷
    害罪。查被告肇事以後，係於「未經有偵查權限之公務員或
    機關發覺其犯罪嫌疑以前」，向據報到場瞭解情形之警員，
    主動坦承其駕駛車輛肇事而接受審判，此據證人張逢忠於原
    審審理中結證述在卷，且有道路交通事故肇事人自首情形紀
    錄表1 紙（97年度偵字第731 號卷第21頁）附卷足考。稽其
    此舉，尚與刑法「自首」之例相符。
四、原審審理結果，認被告丙○○罪證明確，並適用刑法第284
    條第1項前段、第41條第1項前段、並衡酌被告丙○○所為，
    有助於傷患之救助及檢警司法成本之節省，依刑法第62條規
    定，減輕其刑，並審酌被告丙○○因未能遵守上揭交通法令
    致衍生違背注意義務之過失情節，併考量告訴人甲○○「與
    有過失」之程度及其因本案車禍所受之損害，迄今未與告訴
    人達成民事和解，賠償告訴人損害，並被告犯罪後自首等一
    切情狀，認被告丙○○因過失傷害人，量處拘役30日，併諭
    知易科罰金之折算標準，經核於法並無違誤，量刑亦屬妥適
    ，被告丙○○提起上訴，仍執前詞主張無過失而否認犯行，
    為無理由，應予駁回。
參、被告乙○○部分：
一、公訴意旨略以：被告乙○○於96年7月5日上午8時30分許，
    騎乘車號LOR－456號機車搭載其妻，騎至基隆市○○○街
    231號早餐店前，先暫停讓其妻下車後，將機車向東方退行
    後倒，欲將機車垂直停入早餐店前騎樓，應注意能注意而未
    注意倒車時應顯示倒車燈光或手勢後，謹慎緩慢後倒，並應
    注意其他車輛及行人，且因樂利三街100號前，路邊已停放
    被告丙○○之廂式自小客車，可通行空間已驟減，被告乙○○仍貿然將其機車向東倒車，使可通行車道寬度更加縮減，
    ，適告訴人甲○○騎駛K7J－150號機車，由南往北駛至早餐
    店前，因己方車道前方已被丙○○自小客車占用，乃向左偏
    行，被告乙○○倒車之機車車尾大牌碰撞告訴人機車之後車
    輪，致告訴人之機車失去平衡，向前滑出擦撞被告丙○○自
    小客車左側後視鏡後人車倒地，受有右鎖骨閉鎖性骨折、顏
    面及四肢多處挫傷之傷害（被告丙○○所涉過失傷害罪，如
    貳所述），因認被告乙○○涉犯刑法第284條第1項前段過失
    傷害罪嫌。
二、按犯罪事實應依證據認定之，無證據不得認定其犯罪事實；
    不能證明被告犯罪者，應諭知無罪之判決，刑事訴訟法第15
    4條第2項、第301條第1項分別定有明文。復按告訴人之告訴
    ，係以使被告受刑事訴追為目的，是其陳述是否與事實相符
    ，仍應調查其他證據以資審認；又事實之認定，應憑證據，
    如未能發現相當證據，或證據不足以證明，自不能以推測或
    擬制之方法，為裁判基礎；且認定不利於被告之事實須依積
    極證據，苟積極證據不足為不利於被告事實之認定時，即應
    為有利於被告之認定；另認定犯罪事實所憑之證據，雖不以
    直接證據為限，間接證據亦包括在內，然而無論直接證據或
    間接證據，其為訴訟上之證明，須於通常一般之人均不致有
    所懷疑，而得確信其為真實之程度者，始得據為有罪之認定
    ，倘其證明尚未達到此一程度，而有合理之懷疑存在，無從
    使事實審法院得為有罪之確信時，即應由法院為諭知被告無
    罪之判決 (最高法院52年台上字第1300號、40年台上字第86
    號、30年上字第816 號、76年台上字第4986號判例可資參照
    ) 。
三、公訴意旨認為被告乙○○涉犯過失傷害罪嫌，無非係以：告
    訴人甲○○之指述、道路交通事故現場圖、道路交通事故調
    查報告表、現場圖、現場照片、診斷證明書、臺灣基隆地方
    法院檢察署勘驗筆錄及照片、證人甲○○、張逢忠等之證詞
    為其論據為其論據。訊據被告乙○○固坦承有於前揭時、地
    ，因將機車倒車而與告訴人甲○○所騎乘之K7J －150 機車
    發生擦撞，告訴人機車因而擦撞被告丙○○停放於路旁之廂
    型車，而受有傷害，惟堅詞否認有何過失責任，辯稱：當時
    伊讓太太先下車，伊要拉正機車時，有注意看四周的車況，
    後來，伊太太下車才往前走一步，就聽到「啊啊啊」的聲音
    ，還來不及轉頭看發生何事，告訴人的機車就撞到伊的車尾
    ，這過程只有2 到3 秒，伊根本來不及反應，而告訴人是逆
    向行駛在伊的車道上，才會與伊發生擦撞，伊的機車倒地時
    ，距離中線尚有1.2 米的距離等語，經查：
(一)告訴人甲○○於案發時係逆向行駛於樂利三街乙節，業如前
    述；復證人即被告丙○○亦迭以被告及證人身分於原審證稱
    ：案發時伊係在樂利三街231號早餐店吃早餐，係坐在騎樓
    下所設面對樂利三街的桌椅上用餐，伊原本低頭吃早餐，因
    聽到兩車擦撞聲，就抬頭看到乙○○坐在機車上面，手扶著
    機車車把，機車呈現傾向狀態而往右側傾倒，機車倒地時，
    是倒在乙○○的車道上，距離中心線還有1.3公尺左右，接
    著就聽到碰的一聲，甲○○的機車就撞到伊停放在路旁的車
    子等語（原審98年11月18日審理筆錄第5至6頁），由被告丙○○所證：乙○○機車之倒地位置以觀，其倒地時既係距離
    中線尚有約1.3米距離，倘告訴人甲○○未逆向行駛於被告
    乙○○之車道上，當無發生告訴人所騎機車與被告乙○○倒
    行機車擦撞之理，益徵告訴人甲○○於與被告乙○○機車發
    生擦撞時，乃係逆向行駛於樂利三街上無訛，是證人甲○○
    證稱係被告乙○○跨越分向線倒車因而與其機車擦撞乙節，
    不足採信。
(二)再由證人丙○○前開證述以觀，被告乙○○與告訴人甲○○
    機車發生擦撞時，既係當場向右傾而倒地，倒地位置距離車
    道中線尚有1.3米，足證被告乙○○乃係於自己之車道上倒
    車，並未跨越中線；復佐以證人甲○○前開所證，告訴人甲○○騎乘機車與被告乙○○之機車距離僅餘2 步距離，約1
    公尺時，告訴人才發現被告乙○○，雖立即加以喊叫，然而
    兩車隨即發生擦撞，被告乙○○亦供稱：伊當時聽到「啊啊
    啊」的聲音，還來不及轉頭看發生何事，告訴人的機車就撞
    到伊的車尾，這過程只有2 到3 秒，伊根本來不及反應，由
    上可知，被告乙○○係於其具有路權之車道上倒車，於遵循
    交通安全規則之規定，注意該車道並無來車後，於距離分向
    線1.3 米處，將機車拉直而欲倒車，對於違反交通規則逆行
    駛入被告乙○○之車道之車輛，被告乙○○於倒車時，是否
    尚得以注意或具預見可能性，而有充足之時間採取適當之措
    施以避免交通事故之發生，實屬有疑，尚難遽認被告有違反
    注意義務之過失，而本件車禍被告乙○○並無肇事因素乙節
    ，臺灣省基宜區車輛行車事故鑑定委員會98年7 月8 日基宜
    鑑字第0985001396號函（97年度偵續字第72頁第81頁）亦同
    此認定，併予敘明。
(三)又證人張逢忠固證稱：告訴人甲○○有向伊表示是對方牽車
    出來佔用他的車道，所以其滑行碰撞到廂型車就倒地等語，
    惟其亦證稱：以當時路面狀況，被告乙○○機車往後移動應
    該不會佔用到對面車道（97年度偵字第731 號卷第51頁），
    而告訴人甲○○係逆向行駛乙節，業如前述，復證人張逢忠
    所證被告乙○○牽車佔用對向車道乙節，亦係告訴人甲○○
    所告知，非所親見，是尚難以該證述，即認被告乙○○對此
    事故之發生有所過失；至道路交通事故現場圖、道路交通事
    故調查報告表、現場圖、現場照片等，乃係事故發生後，就
    事故現場狀況所為之描述、記載，而臺灣基隆地方法院檢察
    署雖就車號K7J－150號機車、LOR－456號機車、9B－4013號
    廂式自小客車外觀及撞擊情形為勘驗、拍照，並製作勘驗筆
    錄及現場照片，惟此僅能證明各車車體外觀、及釐清車輛碰
    撞點，至於告訴人之診斷證明書則僅能證明告訴人確實受有
    傷害，然上開證據俱難遽證被告乙○○就事故發生有所過失
    ，此外，復查無其他積極證據足認被告有公訴人所指之過失
    傷害犯行，而不能證明被告犯罪。
四、綜上所述，公訴人雖指被告乙○○涉有刑法第284 條第1 項
    前段過失傷害罪嫌，然被告乙○○就事故之發生是否有過失
    ，仍有合理之懷疑存在，已如前述，未達於一般人均可得確
    信其為真實之程度，基於罪疑有利被告之原則，自應從被告
    有利之認定；復卷內並無其他積極證據足認被告有公訴人所
    指之過失傷害犯行，揆諸首開說明，自應為被告乙○○無罪
    之諭知。
五、原審經審理結果，認無其他積極證據足資證明被告乙○○有
    公訴人所指之前開犯行，而為被告無罪之諭知，尚無不合，
    公訴人對被告乙○○上訴，認原審就告訴人甲○○、證人張
    逢忠前開證詞及前揭監視錄影畫面予以翻拍之照片等為認定
    事實與證據不符等語，無非係就同一證據資料為相異之評價
    據以指摘原判決採證不當，或為事實上或細節上之爭執，指
    摘原判決不當，為無理由，應予駁回。
據上論斷，應依刑事訴訟法第368條，判決如主文。
本案經檢察官王壬貴到庭執行職務。
中    華    民    國    99    年    5     月    27    日
                  刑事第二十三庭    審判長法  官  許宗和
                                          法  官  潘進柳
                                          法  官  沈君玲
以上正本證明與原本無異。
不得上訴。
                                          書記官  彭于瑛
中    華    民    國    99    年    5     月    31    日

司法院資訊處製作；財團法人民間司法改革基金會備份。
